臺灣花蓮地方法院交通事件裁定　　　　 99年度交聲字第535號
原處分機關　交通部公路總局臺北區監理所花蓮監理站
異　議　人
即受處分人　魏毓志
上列異議人即受處分人因違反道路交通管理處罰條例案件，對於
交通部公路總局臺北區監理所花蓮監理站99年 9月29日所為之裁
決處分（處分案號：花監違字第裁44-P00000000號）聲明異議，
本院裁定如下：
    主  文
異議駁回。
    理  由
一、原處分意旨略以：異議人即受處分人於99年 8月13日下午17
    時40分許，騎乘車號 HEV-035號普通重型機車，沿花蓮縣花
    蓮市○○路（支線）由西往東方向行經尚志路（幹道）交岔
    路口時，適有李卉芸騎乘車號 RD2-662號輕型機車沿尚志路
    由北往南方向行駛，因支線道車未讓由北往南方向之幹線車
    道之車輛先行，兩車因而於上開路口發生碰撞，經花蓮縣警
    察局花蓮分局員警掣單舉發。嗣經原處分機關以其違規事證
    明確，爰於99年 9月29日以花監違字第裁44-P00000000號違
    反道路交通管理事件裁決書，依道路交通管理處罰條例第45
    條第 9款、第63條第1項第1款等規定，裁處新臺幣（下同）
    600元，並記違規點數1點等語。
二、聲明異議意旨略以：異議人雖有於上開時、地騎乘車號HEV-
    035 號普通重型機車，李卉芸騎乘車號RD2-662 號輕型機車
    於花蓮縣花蓮市○○路與尚志路交岔路口發生碰撞，異議人
    之機車左側尾部遭撞擊，惟發生事故之地點並未設置閃黃燈
    ，另無員警繪製之現場圖所標示之刮地痕跡及交通號誌，且
    支線道與幹線道發生車禍竟全歸責於支線之用路人，原處分
    機關之處分顯非適法，為此請求撤銷原處分云云。
三、按汽車（包含機器腳踏車）行駛至交岔路口，其行進、轉彎
    ，應遵守燈光號誌或交通指揮人員之指揮，遇有交通指揮人
    員指揮與燈光號誌並用時，以交通指揮人員之指揮為準，道
    路交通安全規則第102 條第1 項第1 款定有明文。又按閃光
    黃燈表示「警告」，車輛應減速接近，注意安全，小心通過
    ；閃光紅燈表示「停車再開」，車輛應減速接近，先停止於
    交岔路口前，讓幹道車優先通行後認為安全時，方得續行；
    特種閃光號誌設於交岔路口者，其設置方式與行車管制號誌
    同；讓路線之標線線型為白色倒三角形，係用以警告車輛駕
    駛人前有幹道應減速慢行或停車讓幹道車先行；幹道應設置
    閃光黃燈，支道應設置閃光紅燈，標線號誌設置規則第 172
    條、第211條第 1項第1、2款、第224條第1項第3款分別定有
    明文。又汽車駕駛人，爭道行駛支線道車不讓幹線道車先行
    ，處600元以上1,800元以下罰鍰；汽車駕駛人有第45條情形
    者，除依原條款處罰鍰外，並予記違規點數 1點，道路交通
    管理處罰條例第45條第 9款、第63條第1項第1款亦規定甚明
    。再按行政罰法第7條第1項規定：「違反行政法上義務之行
    為非出於故意或過失者，不予處罰。」揆其立法意旨略謂：
    現代國家基於有責任始有處罰之原則，對於違反行政法上義
    務之處罰，應以行為人主觀上有可非難性及可歸責性為前提
    ，如行為人主觀上並非出於故意或過失情形，應無可非難性
    及可歸責性等語，即本斯旨；又所謂過失，乃指應注意，並
    能注意，而疏未注意之情形。
四、經查：
（一）本件異議人於前揭肇事時間，係騎乘車號HEV-035 號普通
      重型機車，沿花蓮縣花蓮市○○路由西往東方向行經尚志
      路交岔路口時，與李卉芸騎乘車號RD2-662 號輕型機車於
      上開路口發生碰撞，肇事路口為閃光號誌路口，民光路口
      （由西向東方向）對面確有設置閃光紅燈號誌，尚志路口
      （由北向南方向）則設置有閃光黃燈號誌，又民光路口之
      路面劃設有等邊倒三角形之「讓路」禁制標誌，有本院依
      職權調取本院99年度交聲字第 463號卷附之道路交通事故
      現場圖、花蓮縣警察局花蓮分局99年 9月14日花市警交字
      第0990024728號函暨肇事現場及機車車損照片共17幀在卷
      可稽，依前揭標線號誌設置規則之規定，足認異議人騎乘
      普通重型機車確係在設置有閃光紅燈之支線道上行駛，而
      李卉芸則騎乘輕型機車在設置有閃光黃燈之幹線道上行駛
      。準此，異議人本應注意該支線道路面劃設有等邊倒三角
      形之「讓路」禁制標誌，必須慢行或停車，觀察幹道行車
      狀況，讓幹道車優先通行後認為安全時，方得續行，且當
      時天候晴、日間自然光線、視距良好，柏油道路路面平坦
      並無缺陷抑或障礙物，亦有道路交通事故調查報告表（二
      ） 1份存卷可按，依異議人之智識能力，應無不能注意之
      情事。是以，本件異議人行經肇事路口時，自應遵循其前
      方之閃光紅燈號誌及倒三角形之「讓路」禁制標誌，依其
      指示「停車再開」，車輛應減速接近，先停止於交岔路口
      前，讓幹線道車優先通行而安全無虞時，方得續行，異議
      人為已考領駕照之駕駛人，對此尚難諉稱不知。
（二）質諸證人即花蓮縣警察局花蓮分局民意派出所員警許天瑜
      於本院調查時證稱「撞擊點的確是在機車到延伸的位置與
      快車道相接，距離巷口約有 4公尺。」、「李小姐的機車
      是右側車身排氣管位置及前車頭受損，所以我有特地照排
      氣管的刮痕，另異議人的車子是左側車身及前車頭車損。
      」等語；另案異議人李卉芸（本院99年度交聲字第 463號
      ）於本院調查時亦陳稱「於99年 8月13日17時40分許行經
      花蓮縣花蓮市○○路與民光路口時，魏毓志騎乘 HEV-035
      ，突然朝我右後方撞上（約排氣管位置）」等情，佐以前
      開函附之肇事現場及機車車損照片，李卉芸騎乘之車號RD
       2-662號輕型機車，車身右側受撞擊損害、刮痕明顯；異
      議人騎乘之車號HE V-035號普通重型機車左後方明顯受撞
      擊且車身左側受有損害，又事故發生後異議人之普通重型
      機車之停止位置已進入尚志路之機車車道；兼衡尚志路與
      民光路交岔前之路段有些微彎曲角度（以異議人所在位置
      而言係屬正角度彎道，而非負角度彎道），有上開現場照
      片可考，是以異議人當時位處民光路支線之相關位置及觀
      察角度，其欲判斷尚志路幹道上有無車輛接近或通過，客
      觀情狀上並無困難，且當時天候及視距良好已如前述，復
      參酌上開異議人及李卉芸車損情況及位置，異議人係於距
      民光路巷口約四公尺處與幹道來車發生本件碰撞事故，顯
      見異議人並未遵守其前方之閃光紅燈號誌及倒三角形之「
      讓路」禁制標誌，依其指示「停車再開」，質言之，本件
      碰撞事故，縱異議人雖非故意所致，尚難謂無過失。揆諸
      前揭說明，異議人有爭道行駛，支線道車不讓幹線道車先
      行之違規事實，已甚明確，是異議人雖執前詞置辯，目的
      顯係卸責，洵無可採。又本件道路交通事故現場圖繪製之
      交通號誌相關位置位置及地面刮痕之有無是否有誤，業經
      本院職權調取肇事現場及機車車損照片並確認異議人之責
      任已如前述，異議人上開所辯核與本件違規事實有無之判
      斷結果並無影響，尚難資為有利於異議人之認定，併此指
      明。
五、綜上所述，異議人於上揭時、地，有支線道車不讓幹線道車
    先行之違規行為明確，原處分機關依道路交通管理處罰條例
    第45條第9款、第63條第1項第1款，裁處受分人罰鍰600元並
    記違規點數 1點，於法並無不當，本件異議為無理由，應予
    駁回。
據上論斷，應依道路交通事件處理辦法第18條，裁定如主文。
中    華    民    國   100    年    1     月    17    日
                  交通法庭      法  官  陳世博
上列正本證明與原本無異。
如對本裁定不服，應於送達後5日內，向本院提出抗告狀（應抄
附繕本）。
中    華    民    國   100    年    1     月    17    日
                                書記官